臺灣高等法院刑事裁定
111年度聲字第674號
聲  請  人
即  被  告  蔡菱芳





指定辯護人  鍾承駒律師（法扶律師）                 
上列被告因違反毒品危害防制條例案件（本院111年度上訴字第3
79號），聲請撤銷羈押處分，本院裁定如下：
    主  文
聲請駁回。
    理  由
一、原處分意旨略以：聲請人即被告蔡菱芳（下稱被告）因違反
    毒品危害防制條例案件案件，經臺灣桃園地方檢察署檢察官
    109年度偵字第22358號、110年度偵字第10448號、第13236
    號、第13598號提起公訴，經臺灣桃園地方法院110年度原訴
    字第37號判處應執行有期徒刑18年2月，被告提起上訴，案
    件於民國111年1月26日解送本院，經法官訊問後，被告否認
    犯罪，惟其經原審量處前開有期徒刑，併有卷證可稽，足認
    所涉販賣第一、二級毒品之犯嫌重大，衡情面臨刑期應有逃
    亡之高度可能性，可預期其逃匿以規避後續審判程序之進行
    及刑罰執行之可能性甚高，有相當理由足認有有逃亡之虞，
    認有刑事訴訟法第101條第1項第3款之羈押原因，非予羈押
    ，顯難進行審理，應予羈押，自111年1月26日執行羈押等語
    。
二、聲請意旨略以：聲請人涉犯重罪或受重判，尚非法律上執行
    羈押之唯一考量原因，法院無其他客觀證據證明被告有逃亡
    可能，僅因聲請人犯重罪即認有逃亡之虞，即有預斷之嫌，
    況法院亦未說明有何不得以具保或限制住居等侵害較小手段
    作為取代羈押之必要性，為此，請撤銷原裁定，另為妥適之
    裁定。
三、按對於審判長、受命法官、受託法官或檢察官所為關於羈押
    之處分有不服者，受處分人得聲請所屬法院撤銷或變更之；
    又得為撤銷或變更之聲請而誤為抗告者，視為已有聲請，刑
    事訴訟法第416條第1項第1款、第418條第2項後段分別定有
    明文。再按抗告法院認為抗告無理由者，應以裁定駁回之，
    該條規定於依第416條聲請撤銷審判長、受命法官、受託法
    官或檢察官所為各項處分時，亦準用之，同法第412條、第4
    16條第4項亦規定甚明。查本件羈押係由本院羈押庭之受命
    法官經訊問被告後所為，核係受命法官所為之羈押處分，應
    以聲請撤銷或變更為不服該處分之救濟方法（即一般所謂「
    準抗告」），被告已具狀表明聲請撤銷羈押處分之意旨（狀
    紙誤載為「刑事抗告意旨狀」，自稱「抗告人」、「請求撤
    銷原裁定」及「發回原審法院」等語，縱其誤以抗告方式聲
    明不服，依同法第418條第2項規定，亦視為已有聲請），且
    係於原羈押處分後法定期間內向本院聲請撤銷羈押，依上開
    說明，其聲請合法。
四、按被告經法官訊問後，認為犯罪嫌疑重大，而有下列情形之
    一，非予羈押，顯難進行追訴、審判或執行者，得羈押之：
    一、逃亡或有事實足認為有逃亡之虞者。二、有事實足認為
    有湮滅、偽造、變造證據或勾串共犯或證人之虞者。三、所
    犯為死刑、無期徒刑或最輕本刑為5年以上有期徒刑之罪，
    有相當理由認為有逃亡、湮滅、偽造、變造證據或勾串共犯
    或證人之虞者，刑事訴訟法第101條第1項第1款、第2款、第
    3款定有明文。次按被告經法官訊問後，雖有第101條第1項
    各款所定情形之一而無羈押之必要者，得逕命具保、責付或
    限制住居。同法第101條之2前段亦規定甚明。再按法院在斟
    酌上開羈押與否之情事時，其目的僅在判斷有無實施證據保
    全或強制處分之必要，因此審查程序並非認定被告有無犯罪
    之實體審判程序，證據法則無須要求「嚴格證明」，僅以「
    自由證明」為已足。而刑事訴訟程序乃一動態過程，有無羈
    押被告之必要，自應由法院就具體個案情節，斟酌審判時之
    卷證資料及其他相關情事認定之，得否具保、責付、限制住
    居而停止羈押，均屬法院裁量、判斷之職權，如此項裁量、
    判斷並不悖於通常一般人日常生活經驗定則或論理法則，又
    於裁定理由內論敘判斷之理由，就客觀情事觀察，羈押裁定
    在目的與手段間之衡量並無違反比例原則情形，即不得任意
    指摘其為違法或不當。
五、經查：被告經法官訊問後，雖否認販賣第一、二級毒品，然
    有卷內事證可證，可認其犯罪嫌疑重大，所犯為最輕本刑5
    年以上有期徒刑之罪，且經原審判處販賣第一級毒品部分，
    共3罪，量處有期徒刑15年至15年1月不等之刑期；販賣第二
    級毒品部分，共9罪，量處有期徒刑10年1月至10年9月不等
    之刑期，應執行有期徒刑18年2月，衡酌重罪常伴有逃亡之
    高度可能，被告有相當理由可認有逃亡之虞，且前述之事實
    足認有逃亡之虞，如僅命具保、責付或限制住居等侵害較小
    之手段，尚不足以確保將來審判或執行程序之順利進行。另
    參以本案犯罪情節，嚴重侵害社會法益，經權衡國家刑事司
    法權之有效行使、社會秩序及公共利益、被告人身自由之私
    益及防禦權受限制之程度，認為對被告維持羈押處分尚屬適
    當、必要，合乎比例原則。準此，被告合於刑事訴訟法第10
    1條第1項第3款之羈押原因，且有羈押必要性而予以羈押，
    應屬適當、必要，且合乎比例原則，原羈押處分，核無不合
    。
六、綜上，本院法官於訊問後，以聲請人具有刑事訴訟法第101
    條第1項第3款事由，非予羈押，顯難進行審判或執行，而於
    111年1月26日執行羈押，經核於法並無不合。聲請人泛以上
    揭情詞為由聲請撤銷羈押處分，為無理由，應予駁回。
據上論斷，依刑事訴訟法第416條第4項、第412條段，裁定如主
文。
中　　華　　民　　國　　111 　年　　2 　　月　　14　　日
                  刑事第十三庭  審判長法　官  洪于智
                                      法　官  黃惠敏
                                      法　官  黃玉婷
以上正本證明與原本無異。
不得抗告。
                                      書記官  傅國軒
中　　華　　民　　國　　111 　年　　2 　　月　　18　　日